【裁判字號】    95,訴,248
【裁判日期】    950105
【裁判案由】    強盜等
【裁判全文】
臺灣花蓮地方法院刑事判決               95年度訴字第248號
公  訴  人  臺灣花蓮地方法院檢察署檢察官
被      告  己○○
            丁○○
上列二人共同
指定辯護人  本院公設辯護人  乙○
上列被告等因強盜等案件，經檢察官提起公訴（95年度偵字第78
3號），本院判決如下：
    主  文
己○○意圖為自己或第三人不法之所有，以恐嚇使人將本人或第
三人之物交付，累犯，處有期徒刑貳年貳月。
丁○○被訴傷害部分公訴不受理；被訴強盜部分無罪。
    事  實
一、己○○曾因毒品案件，經臺灣花蓮地方法院判決有期徒刑 1
    年2月，於民國94年2月16日執行完畢，仍不知悔改，於94年
    10月初某日，因故得知友人辛○○先前因車禍受傷正向保險
    公司申請金額約新臺幣（下同）18萬元之理賠金，乃意圖為
    自己不法之所有，先至花蓮縣吉安鄉○○村○○路○段 302
    號辛○○住處巷口，向辛○○恫稱：伊知悉辛○○有上開車
    禍理賠金可請領，要辛○○領得理賠金後全數交付伊，因為
    伊是花蓮真正的流氓等語，嗣己○○於94年11月7 日中午，
    得知辛○○與其女友戊○○在花蓮縣壽豐鄉○○村○○街20
    巷24弄7號庚○○住處，乃夥同年籍不詳之3名男子前往該處
    ，共同基於傷害、毀損、妨害自由之犯意聯絡，先持鋁棍砸
    破辛○○停放該處所前之自小客車玻璃（毀損部分業經撤回
    告訴），再由己○○持上開鋁棍入內毆打辛○○（傷害部分
    業經撤回告訴），並將辛○○強押上一輛自小客車後載至花
    蓮市○○○街53號5樓之7 之房間內，接續毆打辛○○身體多
    處（傷害部分業據撤回告訴）後，由其中一名不詳男子看管
    辛○○不讓其離去，再由己○○聯繫戊○○後，將戊○○載
    至上開國盛6 街處所，同時看管戊○○不讓其自由離去，期
    間己○○並持續恫嚇辛○○，要其將上開保險理賠金全數交
    付伊後，並要其於翌日上午先配合伊至花蓮第二信用合作社
    （下稱花蓮二信）美崙分社申請辛○○所開立之帳號000000
    00000000存款帳戶金融卡、密碼等資料，以便將來保險理賠
    金匯入後便於領款，嗣於翌日（8 日）凌晨，己○○等人再
    將辛○○、戊○○2 人載往花蓮市○○路356號3樓房間繼續
    拘禁2 人，迄於當日上午，己○○與其中一不詳男子將辛○○、戊○○載往中國產物保險股份有限公司花蓮分公司，由
    己○○帶同戊○○至該公司詢問辛○○車禍保險理賠金事宜
    後，再將2 人載往花蓮二信美崙分社，辛○○因先前遭己○○對其為上開恐嚇、毆打、毀損及妨害自由等行為，害怕己○○再為不利之舉動，心生畏懼下，乃依辛○○指示申請其
    於花蓮二信所開立帳號00000000000000帳戶之金融卡及密碼
    ，同時變更印鑑章，並填寫其委託己○○代領金融卡及密碼
    等內容，辦妥後，再將上開帳戶印鑑章及存摺交與己○○，
    嗣己○○始讓2 人離去；而己○○乃於同年11月11日，即以
    代理辛○○之身分至花蓮二信美崙分社領取辛○○上開申請
    之金融卡及密碼函；然於同年11月中旬某日，己○○復基於
    上開傷害犯意之概括犯意，在花蓮縣吉安鄉○○路○段302號
    巷口處，問及辛○○為何不跟伊聯絡後，再次毆打辛○○（
    傷害部分業據撤回告訴）；其後辛○○因恐其保險金撥款後
    遭己○○提領，心有不甘，乃於同年11月25日，再自行至花
    蓮二信換發其上開帳戶之新存摺及變更印鑑章，惟己○○於
    數日後得知此事，乃基於上開傷害之概括犯意，夥同上開不
    詳男子數名，在花蓮市港天宮附近，毆打辛○○（傷害部分
    業據撤回告訴），並接續上開恐嚇取財之犯意，再對辛○○
    恫嚇：伊是花蓮流氓，若辛○○不將保險理賠金交付伊，伊
    會將辛○○及戊○○2人一起丟到海裡等語，嗣於同年12 月
    2 日下午，辛○○得知保險公司已將其保險理賠金匯入其上
    開銀行帳戶，乃載戊○○、甲○○等人欲至花蓮二信美崙分
    社領出該款項，然因故遭己○○發現後，己○○旋駕車在花
    蓮縣海星中學前攔下辛○○之車，要辛○○與其至該合作社
    內將其帳戶內撥入之保險金全數領出與伊，辛○○因先前遭
    己○○以言語恐嚇、毆打身體、毀損車輛及妨害自由等不法
    侵害，恐己○○再對其有不利之舉動，心生畏懼下，乃同意
    與己○○一同前往該花蓮二信美崙分社，並將存簿、印鑑章
    交付己○○，由己○○代其填寫金額為17萬9000元之提款單
    後，將該上開保險理賠款項領出取走。嗣經辛○○乃於95年
    1月13日報警而循線查獲上情。
二、案經辛○○訴由花蓮縣警察局吉安分局報請臺灣花蓮地方法
    院檢察署檢察官偵察起訴。
    理    由
壹、有罪部分
一、證據能力有無之認定部分：茲因辯護人就公訴人引用證人庚○○、甲○○之警詢筆錄證據能力有所爭執，不同意於審判
    中作為證據，爰先予論述如下：按被告以外之人於審判外之
    言詞或書面陳述，除法律有規定者外，不得作為證據；被告
    以外之人於檢察事務官、司法警察官或司法警察調查中所為
    之陳述，與審判中不符時，其先前之陳述具有較可信之特別
    情況，且為證明犯罪事實存否所必要者，得為證據；刑事訴
    訟法第159條第1項、第159條之2分別定有明文。經查，證人
    庚○○於警詢中所為關於本案94年11月7 日辛○○車輛遭毀
    損之情節，與其於本院審判中證述大致相符，故認庚○○警
    詢筆錄無證據能力；另證人甲○○於警詢中所為關於本案辛○○在花蓮市港天宮遭己○○毆打及於94年12月2 日辛○○
    在花蓮海星中學前遭己○○至花蓮二信提領款項等情，與其
    於本院審理時證述不符，惟上開犯罪事實，業經被害人辛○○、證人戊○○到庭證述綦詳，故認甲○○之警詢筆錄非證
    明本案犯罪事實存否所必要，是認無證據能力。
二、本院認定被告己○○有罪部分之心證：
（一）訊據被告己○○僅坦承伊有於94年12月2 日與辛○○至花
      蓮二信領款一節，然矢口否認有上開恐嚇取財、妨害自由
      等犯行，辯稱：本案係辛○○於94年10月、11月間向伊借
      5000元，主動告知其將來有一筆車禍保險理賠金可以領，
      理賠金下來後就會還伊錢，而94年8月8日係辛○○請伊陪
      同至花蓮二信辦理提款卡，並委託伊代領，伊後來有將提
      款卡交與辛○○，後來94年12月2 日辛○○請其女友戊○○電話聯繫伊，要伊至海星中學附近碰面，說辛○○要還
      伊錢，伊才去海星中學附近與辛○○碰面，辛○○說要去
      領錢給伊，伊乃與辛○○至花蓮二信前碰面，由辛○○自
      行提款後，交付其中5000元與伊，後來伊就自行離去，另
      伊並未為對辛○○或戊○○為上開恐嚇取財、傷害、毀損
      及妨害自由等犯行云云。
（二）惟查，上開事實，業據證人辛○○於偵查及本院審理時證
      述綦詳且一致，核與證人戊○○於偵查及本院審理時證述
      情節大致相符，茲依事實發生先後分述如下：
（1） 有關被告己○○於94年10月初某日，在花蓮縣吉安鄉○○
      村○○路○段302 號辛○○住處巷口，先以其為花蓮流氓
      恫嚇辛○○，要辛○○將其向保險公司申請可領得之車禍
      理賠金全數款項交與伊等語之事實，質諸證人辛○○於本
      院審理中證稱：「（審判長問：己○○何時知道你有保險
      金的事？）9 月底10月初他有到我家，說他知道我有一筆
      車禍理賠金，他說這些錢都要給他，我以為他開玩笑，我
      問為何要給他，他說他要就是要，因為他是花蓮真正的流
      氓。」、「（審判長問：你有無欠己○○錢？）我沒有欠
      他錢，也沒有跟他借過錢。」、「（審判長問：己○○如
      何知道你有申請保險理賠金的事？）我不清楚，可能是聽
      友人甲○○說的」等語甚明，足證辛○○與被告己○○案
      發前並無任何借貸財物糾紛，係被告己○○於不知何故得
      知辛○○斯時有向保險公司申請一筆車禍理賠金後，而以
      上開言語恫嚇辛○○要其領得該款後，全數交付伊，益徵
      被告己○○辯稱辛○○先前有向伊借款5000元，且允諾其
      保險理賠金撥款後會清償該借款等語，顯非事實。
（2） 有關上開己○○於94年11月7 日中午在庚○○住處迄翌日
      （8 日）中午在花蓮二信美崙分社期間所為上開傷害、毀
      損、私行拘禁及恐嚇取得辛○○上開帳戶存摺、印鑑章等
      物之事及94年11月11日己○○至花蓮二信美崙分社領得辛○○申請之金融卡、密碼函等事實，質諸證人辛○○於偵
      查中證稱：「己○○有將我押到國盛六街，並毆打我」、
      「己○○要小弟看管我，後來把我移至到和平路，直到我
      將保險理賠事宜辦妥，他才放我走」等語，復於本院審理
      中亦證稱：「（檢察官問：你是否第一次11月7 日被打是
      在庚○○家？情形？）是，我車上有我弟弟、我弟妹、我
      、我女友，己○○他們有4 人，先砸我的車玻璃，後來進
      到屋裡拿鋁棒打我，在客廳打我，其中兩人把我拖到他們
      的車子，我的女友有被踢，但她沒有被押走。」、「（檢
      察官問：你被押到哪裡？情形如何？）國盛六街的一個大
      廈裡面。後來我被其他人帶到房間裡並被他們打，門也鎖
      起來，當時打我的人有己○○、小黑，打完後他就交代其
      中一個小弟看著我，後來己○○跟我說，晚一點要我將存
      款簿給他，晚一點他會帶我女友來這邊，後來我女友也被
      帶來這裡，當時有人看管我無法離開，而且我被打胸部、
      後頸部，我說我為什麼要給他錢，他說他是流氓，後來三
      更半夜的時候帶我女友來，後來他們說要換地方，把我們
      載到和平路，在和平路也有人看著我，早上時己○○及其
      他人就帶我、我女友戊○○先去保險公司，但我沒有上去
      ，然後有人看著我，由己○○跟戊○○去問黃經理我的車
      禍理賠金何時下來，去保險公司總共有己○○及另外一個
      男子。」、「（辯謢人問：你94年11月8 日去銀行辦金融
      卡、證件時，己○○在銀行裡有無打你？）沒有，但他前
      一天打我我就被打怕了。」、「（辯謢人問：所以你是怕
      如果你沒有辦金融卡，他會再打你？）是。因為他之前都
      威脅我。」、「（審判長問：你11月7 日在庚○○家被己○○打時，己○○有說什麼？）我進去以後一分鐘我就被
      打，他先砸我車之後再打我，他就說保險的錢要給他。」
      、「（審判長問：那天幾人打你？）他一個人打我，但後
      來我被押走是連他總共4 人。」、「（審判長問：你被帶
      到國盛六街時，己○○一直在那邊？）是，他有叫我給他
      保險金。」、「（審判長問：之後己○○是否有外出？）
      是，他後來載戊○○進來。」、「（審判長問：你被帶到
      和平路，有幾人打你？）沒有人打我，只有看管我，己○○也在場，交代那裡的人不要讓我跑掉，叫我好好配合明
      天帶我去辦提款卡，我本來沒有提款卡。」、「（審判長
      問：你辦理款卡那天是否有簽委託書讓己○○領？情形？
      ）有，他跟小姐說我委託他來領，是否可以，小姐說可以
      ，之後就寫這個。」、「（審判長問：你那天為何事先有
      帶印鑑？）是己○○叫戊○○帶過來國盛六街，還有帶存
      摺，身份證，這些東西平常放在我車上的一個包包。」等
      語甚明，而質諸證人戊○○於偵查中證稱：「（問：你有
      無去過國盛六街？），當時己○○將辛○○押走，後來己○○跟我說，辛○○在該處，我去看他，但己○○將我軟
      禁在該處」、「當時有看到己○○及2 個小弟。」、「後
      來有到和平路」、「在和平路沒被打，都在國盛六街打，
      我是聽辛○○說的，但在壽豐鄉被押走時，我就看到己○○持鋁棒打辛○○。」等語，復於本院審理中亦證稱：「
      （檢察官問：辛○○第一次被打，你和辛○○有去庚○○
      的家，當時發生何事？）己○○拿鋁棒打辛○○，把他人
      押走，我留在現場，己○○開他自己的車把辛○○載走，
      當時車上有哪些人我沒有注意看，車上有好幾人。」、「
      （檢察官問：辛○○被押到哪裡？）國盛六街。」、「（
      檢察官問：為何要帶你去？）己○○來找我帶我去，我不
      知道為何要帶我去，他打電話來跟我說：辛○○在我這邊
      ，我已經讓他睡覺，我聽了很緊張，後來他問我在哪裡，
      己○○說要來載我，他就把我載到國盛六街，我到了的時
      候，辛○○已經在睡覺，有叫個小弟看著，控制我們的行
      動自由，我們在國盛六街沒有待很久，另外又載我們到和
      平路。」、「（檢察官問：如何載你們去？他強迫我們去
      。」、「（檢察官問：和平路關你們多久？）沒有多久。
      從凌晨關到隔天早上二信開門後，帶我跟辛○○去，由辛○○去開戶，開完戶才讓我們走。」、「（審判長問：第
      1 次在庚○○他家，你有沒有被打？）我沒有被打，只有
      辛○○被打，地點是庚○○家客廳，那時是己○○先砸車
      再拿鋁棒打辛○○，之後押他到國盛六街。」、「（審判
      長問：你在國盛六街有無看到辛○○受傷？）好像手肘受
      傷，眼睛淤青。」、「（審判長問：你在國盛六街待多久
      ？）沒有多久。我去是己○○載我去，離開是己○○載我
      和辛○○去和平路，換一個地方。」、「（審判長問：你
      說有人看管、控制，如何看管？）己○○叫年輕小弟在那
      個房間看住我們，不讓我們離開。」、「（審判長問：去
      和平路也是你們被押走？）他就叫我們上車，沒有綁住我
      們的手，或拉我們上車。」、「（審判長問：去和平路有
      沒有談錢的事？）沒有，只有聽說己○○叫辛○○隔天到
      二信開戶。」、「（審判長問：在和平路辛○○有沒有被
      打？）沒有。」、「（「審判長問：你們到二信開戶的時
      候有沒有辦提款卡？）有。」、「（審判長問：提款卡交
      給何人？）連存簿、卡片都交給己○○。」等語，核與開
      2 證人於偵查中、審理中證述上開期間發生之過程、細節
      均互核一致，此外，復有卷附上開辛○○之花蓮二信用存
      款印鑑卡、晶片金融卡業務申請書資料及後附己○○代領
      該金融卡及密碼函之署押與己○○之身分證正反面影本資
      料可稽，足證證人辛○○、戊○○上開證述相當可信，應
      屬實在，是被告己○○雖辯稱係辛○○請伊陪同至花蓮二
      信辦理提款卡，並委託伊代領，伊後來有將提款卡、密碼
      函交與辛○○云云，應係事後卸責之詞，委難採信。另證
      人庚○○雖於偵查、本院審理時雖均證稱：94年11月間某
      日辛○○及戊○○至其住處聊天，後來己○○有至其住處
      ，並與辛○○、戊○○一起離開，當日伊雖有聽到辛○○
      車輛被砸之聲音，但未見到何人所為，亦未見到己○○在
      其住處有持棍毆打辛○○或強押辛○○上車等情，然與上
      開2 證人所述情節出入甚大，即有可疑，且觀諸證人先於
      偵查中先證稱：「辛○○及戊○○本來在我家，後來己○○來我家，把他2 人叫出去，他們就離開了，當時並無打
      人，離開後發生何事我不清楚）」、「（問：警詢中你曾
      證稱有聽到玻璃破碎聲？）是，我正要出去看，己○○就
      進來我家，當時沒看到己○○持鋁棒，之後的情形我就不
      知道了。」等語，而於本院另證稱：「（檢察官問：有無
      聽到車窗破掉的聲音？）我聽到車窗破了的聲音後立刻去
      開門，開門沒有看到人，我回來坐下後隔1 分鐘己○○敲
      門找我，我就去開門。」、「（檢察官問：己○○進來後
      做何事？）他要找辛○○談事情。」、「（辯謢人問：己○○那天來，有跟你約好來找你，還是來找辛○○？）他
      是來找我，但事前沒有跟我約。」、「（辯謢人問：他找
      你談什麼？）談房屋貸款的事。」、「（審判長問：你看
      到玻璃碎掉，你跟辛○○說，他們有何反應？）他們沒有
      什麼反應。」、「（審判長問：之後發生何事？）我們繼
      續聊天，過了沒多久，己○○就敲門，說要找我。」、「
      （審判長問：你有問己○○有無看到有人砸車？）我沒有
      問。」等語，前後證述有關當日己○○至其住處究係找辛○○或其本人談事等情？及其聽到辛○○車輛玻璃被砸後
      是否有立刻出去查看？與己○○究係在辛○○車輛被砸後
      多久至其住處等細節，前後證述顯有不符，況衡情，一般
      人若得知車輛遭他人砸損，應會立即查看並四處詢問係何
      人所為，而依庚○○之證述，辛○○得知後竟無任何反應
      ，亦未至外查看或為相關處理等情，顯與一般人遇事處理
      情形有別，益徵證人庚○○上開證述情節，應就相關事實
      有所隱瞞，故其上開證詞，自難採信，復參以被告己○○
      先於偵查中供稱：「伊不認識庚○○之人」等語，復於本
      院審理時係供稱：「當天我跟辛○○、戊○○在庚○○家
      外面談天，他開口跟我借錢，我拒絕他，談完後我開我的
      車走，我有跟庚○○打個招呼說改天在談房屋貸款的事情
      ，辛○○、戊○○開他們自己的車走了。」等語，前後供
      述亦出入甚大，與證人庚○○上開供述亦不相符，是被告
      所辯其在庚○○住處之前後經過，顯非實在，亦不可採。
（3） 有關己○○於94年11月25日下旬（辛○○自行至花蓮二信
      換發其上開帳戶之新存摺並再變更印鑑章後數日），在花
      蓮市港天宮附近，毆打辛○○，並接續恐嚇要辛○○交付
      保理賠金取財，及同年12月2 日下午，其在花蓮縣海星中
      學前攔下辛○○之車後，在辛○○在心生畏懼下，與辛○○至花蓮二信美崙分社將辛○○上開帳戶內17萬9000元之
      保險理賠金領出取走之事實，質諸證人辛○○於偵查中證
      稱：「後來我存款簿密碼有改，他無法領錢，才又將我押
      走要我帶他們去領錢。」等語，復於本院審理時詳證稱：
      「（檢察官問：你中原路被打之後，你就去換密碼？）是
      ，後來在我換密碼後約隔1 個禮拜就發生港天宮被打。在
      港天宮也有打我、恐嚇我說他是花蓮流氓，如果我不給保
      險金，要把我們兩個丟到海邊。」、「（檢察官問：你在
      94 年12月2日海星中學情形？）我當時在躲己○○，我知
      道他在找我，甲○○、江守鈞在我車子，我要過去二信領
      錢，甲○○在後面就打簡訊通知己○○，我們到海星高中
      前被己○○以車子攔下來，那天沒有打我，但帶我去二信
      。」、「（檢察官問：當天你為何去二信要領保險金？）
      因為我之前被打，且被軟禁，隔天帶我到二信確定我的保
      險金何時匯入，還換發我的提款卡，我的印鑑也被己○○
      拿走，所以之後我就自己去換密碼、印鑑，不想被己○○
      領走，後來己○○知道後又經人通知我到港天宮，所以又
      去打我，警告我說如果錢有匯進來要告訴我，不然會把我
      跟我女友裝到麻袋丟到海裡。但是我還是不想給他，所以
      我去領錢。」、「（檢察官問：為何你當時不反抗？）我
      很害怕，當時己○○旁邊還有一個男子，到了二信門口還
      有兩個人在那邊，我只好配合他，他勾著我帶我進去二信
      ，他說要把錢都拿走，我說我還要付醫藥費，他就把錢領
      走，只留8 百元，提款單是他寫的，我在旁邊。」、「（
      檢察官問：己○○為何有你改過的印章？）我們去二信領
      錢的時候，他從我手上拿的，因為我本來就要去領錢付醫
      藥費就有帶印章。」、「（辯護人問：94年12月2 日你去
      銀行領錢時，己○○如何勾著你的手？）我那天受傷，他
      沒有打我，也無法寫字，但他勾著我的手下車，勾到銀行
      的櫃臺。」、「（審判長問：在港天宮幾人打你？很多人
      打我，連己○○4、5個，戊○○有被踢。」、「（審判長
      問：己○○如何勾你進入銀行？）因為我拿柺杖，他一個
      人抓住我的手臂沒有很用力。」等語，核與證人戊○○於
      偵查中證稱：「辛○○車禍保險金的錢，匯進二信帳戶共
      18萬元，這筆錢後來被己○○領走，當時我在車上，只有
      己○○及辛○○2 人進入二信」等語；於本院審理時又詳
      證稱：「（檢察官問：有1 次在港天宮辛○○被打你有看
      到？）我在車上，己○○帶6、7個年輕人，己○○無故開
      啟車門把辛○○從車上拉下來直接打辛○○，那時候剛好
      有警車巡邏，己○○才停手，我們就把車子開離現場。」
      、「（檢察官問：最後1 次在海星中學發生何事？）突然
      看到己○○，他跟辛○○不知道說什麼，叫辛○○跟他去
      二信，辛○○就跟他一起去。」、「（檢察官問：為何辛○○要配合他領錢？他有沒有毆打他？）當天己○○沒有
      打他，我不知道為何辛○○跟他去。」、「（檢察官問：
      你們當時開何種車？）我們有自己開一輛車，己○○開一
      輛車。我們的車上另外還有甲○○。」、「（審判長問：
      港天宮被打是在二信開戶之前後之後？）是開戶之後隔一
      段時間。」、「（審判長問：辛○○在港天宮被打時，有
      沒有聽到己○○跟他說什麼？）我有聽到己○○在罵他，
      打他。我自己在港天宮也有被打」、「（審判長問：在港
      天宮完之後，就是海星中學辛○○被攔，隔了多久？）是
      ，隔了多久我忘了。我在車上，海星中學辛○○沒有被打
      ，當時就是甲○○傳簡訊給己○○說，辛○○要帶我去二
      信偷偷把錢領出來，叫己○○趕快攔截我們。」、「（審
      判長問：後來去二信領錢，你有在場？）我在車上，當天
      就把錢領出來，當天是己○○先出來後，之後辛○○出來
      ，我沒有看到他們錢交付的情況。」、「（辯謢人問：既
      然在二信開戶已經將提款卡、存摺交給己○○，你們如何
      想要偷偷領錢？）因為我們事後有重新補辦，並更改密碼
      。」「是在申請提款卡後沒多久後我們就去辦遺失，並重
      新辦存摺。」等語大致相符，是證人2 人上開證述，顯有
      相當之可信，此外，復有卷附花蓮二信取款憑條影本1 份
      、上開辛○○銀行帳戶存摺交易明細影本1 份及花蓮二信
      美崙分社監視器畫面翻拍提款照片6 張，中國產物保險股
      份有限公司車險理賠計算書單據1 份及花蓮縣警察局吉安
      分局受理辛○○刑事報案3 聯單影本與派出所受理案件紀
      錄表影本各1 份足參。被告己○○雖否認上情，惟參以其
      於警詢供稱：「係辛○○打電話約我到二信美崙分社外面
      ，將欠我的3000元還給我。」等語，嗣於偵查中供稱：「
      係他（辛○○）還我之前欠的3 千元」、「我有跟辛○○
      去二信，我是穿紅黑白條紋的衣服。」、「當時領10幾萬
      元」、「辛○○先將錢放在我包包」、「他還我3 千元後
      我就還他了。」等語，另於本院準備程序中供稱：「我是
      有跟被害人辛○○去二信，但是是當天他請他的女朋友打
      電話給我，說要過去海星，叫我在海星那邊等他，他說要
      還我錢，我就去海星找他，他說要去領錢給我，我就跟他
      去美崙銀行的二信，他用存簿提領現金，後來他就在外面
      拿5000元給我，後來我們就分散了。」等語，復於審理中
      供稱：「是我跟辛○○事先約好，他說要還我錢。我當時
      是約在二信門口，我沒有在海星中學遇到辛○○。」、「
      辛○○跟我借錢時他有提到保險金，但他跟我借的次數很
      多，都是借幾千元，有時有還，最後他欠我5 千元，那時
      候去領錢時是辛○○跟我一起進去銀行，因為他沒有背背
      包，他兩手拿柺杖，所以我先幫他保管，到車上我有給他
      ，他有給我5千元。」等語，對於94年12月2日其與辛○○
      至花蓮二信領款前後過程、其有無在海星中學前附近先與
      辛○○碰面等及當日辛○○究係交付清償借款之金額，說
      法前後即有不一，況觀諸上開花蓮二信當日翻拍被告與辛○○提款照片6 張，可見到被告與辛○○係一前一後出現
      在該合作社門口後，被告即以手勢比該合作社內之空櫃臺
      處，辛○○乃至該櫃臺前，並由被告己○○填寫取款條後
      ，與辛○○一起在櫃臺前待櫃臺員交付上開款項後始一同
      離去等情節，可證當日確實係被告填寫該取款條，是衡情
      ，果若辛○○當日僅係聯繫被告清款上開3000元或5000元
      之小額借款，何以不先提領後再聯繫被告清償方式，反甘
      冒身上攜帶鉅款之風險而大費周章約同被告一同至銀行共
      同提領？是被告上開所辯，顯係事後卸責之詞，委難採信
      。至證人甲○○雖於本院審理時供稱：「（檢察官問：辛○○有1 次去港天宮附近，為何你在他車上？）我跟我老
      公去花蓮辦事情，沒車，叫他順道載我，我不知道他們要
      去港天宮。」、「（檢察官問：辛○○在港天宮被攔下來
      毆打，你是否知道？）我沒有看到誰打辛○○。」、「（
      檢察官問：你在警局為何說有看到己○○打辛○○？）因
      為警察逼我當證人，我當時通緝被查獲。」、「（檢察官
      問：辛○○在海星中學被攔，你也在車上？）是。那次是
      要去領錢。」、「（檢察官問：何人攔辛○○？）沒有，
      他跟他老婆去領錢，我和江守鈞在外面等，他自己進去。
      」、「（檢察官問：你沒有看到己○○進去二信領錢？）
      是他們領完之後打電話給己○○。」等語，然與上開調查
      之事實大都不相符，顯係迴護被告己○○之詞，自不足採
      ，附此敘明。
（三）綜上，被告己○○所辯均不足採信，其所為上開犯行，事
      證明確，均堪認定，應依法論科。
二、按行為後法律有變更者，適用行為時之法律，但行為後之法
    律有利於行為人者，適用最有利於行為人之法律，刑法第 2
    條第1 項定有明文。查被告己○○行為後，有關刑法第28條
    共同正犯、第55條牽連犯及第47條累犯等規定均有變更，並
    於94年2月2日公佈施行，業於95年7月1日施行，茲就上開法
    條新舊法比較後，綜其全部罪刑之結果（均詳如附表），行
    為後（即新法）之規定均未有利於被告己○○，故應適用行
    為時之法律（即舊法），先此敘明。（最高法院95年第8 次
    刑事庭會議決議可資參照）。核被告己○○所為，係犯刑法
    第346條第1項之恐嚇取財罪及第302條第1項之剝奪他人行動
    自由罪，又被告己○○就上開所犯剝奪他人行動自由間，與
    年籍不詳之3 名成年男子間，有犯意聯絡及行為分擔，應依
    修正前刑法第28條之規定，以共同正犯論處。而被告前後所
    為取得辛○○存摺、金融卡及179000元之恐嚇取財行為，係
    基於係利用同一犯罪機會，以遂其向被害人取得上開保險理
    賠金款項之目的而接續為之，為接續犯，應論以實質上一罪
    之恐嚇取財罪。又己○○所為上開恐嚇取財及剝奪他人行動
    自由罪間，有方法、目的之牽連關係，為牽連犯，應依修正
    前刑法第55條之規定，從一重之恐嚇取財罪處斷。至公訴意
    旨雖認被告係以4 次傷害及恐嚇、妨害自由等方式，致使辛○○因此心生畏懼達不能抗拒程度，而交付上開179000元之
    款項與被告，應係成立刑法第328條第1項之強盜得利罪嫌。
    惟按：刑法強盜罪係以意圖為自己或第三人不法所有，以強
    暴、脅迫、藥劑、催眠術或他法致使不能抗拒而取他人之物
    或使其交付者，為構成要件。故行為人所施用之強暴、脅迫
    等方法，在客觀上須足使被害人喪失意思自由，並達於不能
    抗拒之程度者，始足當之；如其行為尚不足以壓抑被害人之
    意思自由，被害人並非不能抗拒，或未達於不能抗拒之程度
    ，其交付財物與否，尚有自由斟酌之餘地者，僅應成立恐嚇
    取財罪。（最高法院87年度台上字第3064號判決、87年度台
    上字第1197號判決、86年度台上字第7322號判決可資參照）
    ；經查，質諸證人辛○○到庭證稱：「（檢察官問：當天（
    指94年12月2 日）你為何去二信要領保險金？）因為我之前
    被打，且被軟禁，隔天帶我到二信確定我的保險金何時匯入
    ，還換發我的提款卡，我的印鑑也被己○○拿走，所以之後
    我就自己去換密碼、印鑑，不想被己○○領走，後來己○○
    知道後又經人通知我到港天宮，所以又去打我，警告我說如
    果錢有匯進來要告訴我，不然會把我跟我女友裝到麻袋丟到
    海裡。但是我還是不想給他，所以我去領錢。」等語，可證
    辛○○雖於94年12月2日前遭被告己○○毆打4次、恐嚇、私
    行拘禁及強制其申辦提款卡等行為，然其並未被告上開行為
    而喪失意思自由，因主觀上不願交付保險理賠金與被告，乃
    於被告己○○為上開行為後，另向銀行申請更換上開帳戶新
    存摺、密碼及印鑑，嗣於94年12月2 日自行與戊○○至花蓮
    二信欲先行將上開款項領出，避免遭被告己○○取走甚明，
    且依辛○○上開證述交付上開款項當日，遭被告攔車後，被
    告並未對其毆打或恐嚇等強暴、脅迫行為，質諸辛○○證稱
    ：「（辯謢人問：你是否因為怕他以後會打你或對你不利，
    你才不反抗？）是。」、「（辯謢人問：你當時是怕他會把
    你丟到海裡，並不是因為當時無法反抗？）是。」等語，再
    觀諸上開當日領款翻拍照片，辛○○與被告一同至上開信用
    合作社櫃臺領款並交付款項與被告己○○時，該櫃臺旁尚有
    數名民眾及櫃員在辦手續，在上開公開場合下，辛○○顯可
    以隨時呼救或請他人協助反抗被告己○○，況被告己○○亦
    未當場對其施何強暴、脅迫行為，是客觀上之狀況，難認被
    害人辛○○當時確實已達不能抗拒之程度，其當時交付款項
    與辛○○，顯非無自由斟酌之餘地，縱辛○○處於當時環境
    下，顯係因個人主觀有所顧慮，而不敢抗拒，自與無法或不
    能抗拒有別，故依上開說明，被告所為尚與強盜之構成要件
    有間，是被告所為無法認定成立強盜罪，此部分起訴法條應
    予變更，附此敘明。又查，查被告己○○有如犯罪事實欄所
    載之前科及執行完畢情形，此有台灣高等法院被告前案紀錄
    表乙份附卷可稽，猶未能知所悔悟，復於5 年內再犯本件有
    期徒刑以上之罪，應依修正前刑法第47條之規定，論以累犯
    並加重其刑。爰審酌被告己○○之素行、犯罪動機、手段，
    對被害人造成財產、身體及精神損害之程度，及犯後一再飾
    詞否認犯行，毫無悔意，犯後態度不佳等一切情狀，量處如
    主文所示之刑，以示懲儆。
貳、被告己○○被訴傷害、毀損部分不另為公訴不受理之諭知部
    分：
一、公訴意旨另以：被告己○○或夥同同案被告丁○○（另為公
    訴不受理判決）或夥同不詳姓名男子3 名基於傷害及毀損犯
    意聯絡，先後於94年11月7 日、同年11月中旬某日同年11月
    下旬某日，在花蓮縣壽豐鄉○○村○○街20巷24弄7 號庚○○住處、花蓮市○○○街53號5樓之7 之房間內、花蓮縣吉安
    鄉○○路○段302號巷口處，及在花蓮市港天宮附近，連續毆
    打辛○○4次，造成辛○○身體受傷，並於於94年11月7日，
    在花蓮縣壽豐鄉○○村○○街20巷24弄7 號庚○○住處前，
    持棒敲破毀損辛○○自小客車玻璃，因認被告己○○另涉犯
    刑法第277條第1項之傷害罪及第354條毀損罪云云。
二、按告訴乃論之罪，告訴人於第一審辯論終結前得撤回其告訴
    ，又告訴經撤回者，應諭知不受理之判決，刑事訴訟法第23
    8條第1項、第303條第3款定有明文。
三、查本件告訴人辛○○告訴被告己○○涉傷害罪、毀損罪嫌部
    分，起訴書認被告係觸犯刑法第277條第1項之傷害罪嫌及第
    354條毀損罪嫌，依同法第287條前段及第357 條之規定，須
    告訴乃論，茲據告訴人辛○○於本院95年6 月23日準備程序
    中當庭撤回告訴，有上開準備訊問筆錄及刑事撤回告訴狀各
    1 份在卷可稽，依照首開說明，揆諸前開說明，此部分起訴
    被告己○○之犯行，原應為不受理判決之諭知，然與上開被
    告所犯恐嚇取財、妨害自由等罪犯行間，公訴人認為有牽連
    犯之裁判上關係，故不另為公訴不受理之諭知。
參、被告丁○○被訴傷害部分公訴不受理；被訴強盜部分無罪之
    理由：
一、被訴傷害公訴不受理部分：
（一）公訴意旨另以：被告丁○○與己○○基於傷害犯意之聯絡
      ，於94年11月7日，在花蓮市○○○街53號5樓之7之房間內
      ，毆打辛○○，造成辛○○身體受傷，因認被告丁○○另
      涉犯刑法第277條第1項之傷害罪云云。
（二）按告訴乃論之罪，告訴人於第一審辯論終結前得撤回其告
      訴，又告訴經撤回者，應諭知不受理之判決，刑事訴訟法
      第238條第1項、第303條第3款定有明文。
（三）查本件告訴人辛○○告訴被告丁○○涉傷害罪部分，起訴
      書認被告係觸犯刑法第277條第1項之傷害罪嫌，依同法第
      287 條前段之規定，須告訴乃論，茲據告訴人辛○○於本
      院95年6 月23日準備程序中當庭撤回告訴，有上開準備訊
      問筆錄及刑事撤回告訴狀各1 份在卷可稽，依照首開說明
      ，揆諸前開說明，被告丁○○此部分犯行，應為不受理判
      決之諭知。
二、被訴強盜無罪部分：
（一）公訴意旨略以：被告丁○○因得知辛○○將獲一筆車禍保
      險理賠金，竟與己○○共同基於意圖為其等不法所有之犯
      意聯絡，先於94年間某月間，由己○○持用某器物，在案
      外人庚○○設於花蓮縣壽豐鄉○○村○○街20巷24弄7 號
      住處附近，以敲破鐘萬春之汽車玻璃，或由己○○與不詳
      姓名男子多人，在花蓮縣壽豐鄉○○村○○街20巷24弄 7
      號、花蓮縣吉安鄉○○路○段302號巷口、花蓮市港天宮附
      近，或推由丁○○在花蓮市○○○街53號5-7號等處，共同
      連續毆打辛○○頭部及左大腿等處，或由己○○在花蓮市
      ○○○街53號5-7號及花蓮市○○路356號3樓，以拘禁辛○○及鍾某之友人戊○○之行動自由之強暴脅迫方法，強行
      要求辛○○之上開保險理賠金交出，己○○並向辛○○嚇
      稱：我是流氓，你報案也沒用，因為警察局長係其朋友，
      如果敢報案，就開槍打你等語，致辛○○心生畏怖，致生
      危害其安全，且致辛○○無法抗拒，只得配合於94年11月
      8 日，先至花蓮二信辦理存款印鑑卡之變更，己○○並取
      走該存摺、印鑑及晶片金融卡等資料，再將辛○○及戊○○載往中國產物保險公司查詢確認辛○○之上開保險金是
      否已匯入帳戶中，嗣於94年12月2 日下午某時，己○○在
      花蓮縣新城鄉海星中學附近路上，強載辛○○及戊○○，
      於同日下午13時41分許，偕同至花蓮二信用美崙分社強行
      提領17萬9千元而得逞，因認被告丁○○犯刑法第328條第
      1項之強盜罪嫌云云。
（二）按犯罪事實應依證據認定之，無證據不得認定犯罪事實；
      不能證明被告犯罪者，應諭知無罪之判決，刑事訴訟法第
      154條第2項及第301條第1項分別定有明文。又事實之認定
      ，應憑證據，如未能發現相當證據，或證據不足以證明，
      自不能以推測或擬制之方法，為裁判基礎（最高法院40年
      台上字第86號判例參照）。公訴人認被告丁○○涉有上開
      強盜之犯行，主要係以證人辛○○、戊○○於偵查中之證
      詞、卷附證人辛○○上開花蓮二信帳戶之存款印鑑卡、取
      款憑條、存摺資料，申辦金融卡申請書、領取金融卡及密
      碼函之資料、相關現場照片數張、花蓮二信用監視器畫面
      翻拍照片6 張、中國產物保險股份有限公司車險理賠計算
      書單據等資料為據，訊據被告丁○○堅決否認有與己○○
      共犯公訴人指訴之強盜犯行，辯稱：伊確實曾在國盛六街
      53號5-7 號處打過辛○○，但係因伊與辛○○個人先前恩
      怨，伊根本不知辛○○有車禍保險理賠金可申領之事，伊
      亦未曾與己○○談及辛○○保險理賠金之事，伊對於己○○所為上開犯行均不知情，亦未參與等語。經查，觀諸證
      人辛○○於偵查中除證稱：「（問：丁○○有無打你？有
      ，沒有一起押我，是在國盛六街打我）」等語外，其餘並
      無任何指述丁○○有參與己○○上開所為之犯行，而證人
      尤素美於偵查中亦均未證述及有關被告丁○○有參與己○○之上開犯行，（此可參上開被告己○○有罪理由部分所
      載2 人之偵查筆錄內容）；而質諸證人辛○○於本院即明
      確證稱：「（檢察官問：你第1次11月7日被打是在庚○○
      家，來的4 人裡面有沒有丁○○？）沒有。」、「（檢察
      官問：你被押到哪裡？情形如何？）國盛六街的一個大廈
      裡面。之後我被拖進去大廈時，我在樓上房間的門口遇到
      丁○○，他好像為了以前的事情，就打我，打完之後他就
      走了，後來我被其他人帶到房間裡並被他們打，門也鎖起
      來，當時打我的人有己○○、小黑，打完後他就交代其中
      一個小弟看著我..... 」、「（檢察官問：你被己○○軟
      禁的期間有沒有看到丁○○？）沒有。」、「（檢察官問
      ：為何你在警局說丁○○有押你跟著去二信辦金融卡？）
      沒有，我沒有說丁○○，我只有說丁○○有打我。」、「
      （檢察官問：你在警局為何說從壽豐庚○○家押到國盛六
      街也有丁○○？）沒有，我是在國盛六街看到丁○○，他
      無緣無故打我。」、「（檢察官問：丁○○除了在房間門
      口打你外，沒有在其他地方打你？）是。」等語，核與證
      人戊○○於本院證稱：「（我沒有看過丁○○打他，但己○○跟我說丁○○有打他。）」、「（檢察官問：有一次
      在海星中學，辛○○的車子被己○○檔下來，那次丁○○
      有無在場？）我沒有看到丁○○。」、「我看過辛○○被
      打3次丁○○都沒在場」等語，是依上開證人2人之證述，
      丁○○並未參與己○○上開所為傷害、毀損、妨害自由及
      恐嚇取財等犯行，本案過程中，其亦未曾與辛○○談及相
      關車禍保險金之事，再參以上開公訴人提出之相關物證資
      料，丁○○在辛○○於花蓮二信美崙分社先後交付上開花
      蓮二信存摺、印鑑章及上開179000元時，均不在場，公訴
      人亦無法證明丁○○有與己○○共謀上開對辛○○所為之
      犯行，而綜上所陳，本件依卷內事證並無足夠之證據，使
      本院確信被告丁○○有公訴人所指之犯行，因認為本件尚
      無積極證據證明被告丁○○犯罪，故應為被告丁○○無罪
      之諭知，以免冤抑。
據上論斷，應依刑事訴訟第299條第1項、第300條、第301條第 1
項、第303條第3款，刑法第2條第1項前段、第346條第1項、第30
2條第1項，修正前刑法第28條、第55條、第47條，罰金罰鍰提高
標準條例第1條，判決如主文。
本案經檢察官丙○○到庭執行職務。
中    華    民    國    95    年    1    月      5    日
                              臺灣花蓮地方法院刑事第三庭
                                    審判長法  官  鄭培麗
                                          法  官  楊仲農
                                          法  官  張嘉芬
上列正本證明與原本無異。
如對本判決不服，應於送達後10日內，向本院提出上訴狀。（應
抄附繕本）
                                          書記官
中    華    民    國    96    年    1     月    8     日
附錄本判決論罪之法律條文：
中華民國刑法第346條第1項：
意圖為自己或第三人不法之所有，以恐嚇使人將本人或第三人之
物交付者，處六月以上五年以下有期徒刑，得併科一千元以下罰
金。
中華民國刑法第302條第1項：
私行拘禁或以其他非法方法，剝奪人之行動自由者，處五年以下
有期徒刑、拘役或三百元以下罰金。
附表：
┌───┬───────┬────────┬──────┐
│比較  │舊刑法於本案適│新刑法於本案適用│依從舊從輕原│
│法條  │用之法律效果  │之法律效果      │則比較結果  │
├───┼───────┼────────┼──────┤
│刑法第│二人以上共同「│二人以上共同「實│本條依新、舊│
│28條  │實施」犯罪之行│行」犯罪之行為者│法比較均構成│
│      │為者。        │。              │共同正犯，新│
│      │              │                │法並未較有利│
│      │              │                │被告。      │
├───┼───────┼────────┼──────┤
│刑法第│犯一罪而其方法│刪除（原則上數犯│本條從舊刑法│
│55條牽│或結果之行為犯│罪行為依數罪併罰│較有利於被告│
│連犯之│他罪者，從一重│處斷）          │            │
│規定  │處斷。        │                │            │
├───┼───────┼────────┼──────┤
│刑法第│受有期徒刑之執│新修正為第47條第│本條依新、舊│
│47條  │行完畢，或受無│1項：受有期徒刑 │法比較被告均│
│      │期徒刑或有期徒│之執行完畢，或受│構成累犯，新│
│      │刑一部之執行而│ 無期徒刑或有期 │法並未較有利│
│      │赦免後，五年以│徒刑一部之執行而│於被告。    │
│      │內再犯有期徒刑│赦免後，五年以內│            │
│      │以上之罪者，為│故意再犯有期徒刑│            │
│      │累犯，加重本刑│以上之罪者，為累│            │
│      │至二分之一。  │犯，加重本刑至二│            │
│      │              │分之一。（即故意│            │
│      │              │犯方論以累犯）  │            │
├───┴───────┴────────┴──────┤
│綜合比較結果：                                        │
│本案綜其全部罪刑之比較，無論共犯、牽連犯、累犯之規定，│
│新刑法均未較有利於被告己○○，故本案應一體適用行為時即│
│舊刑法。                                              │
└───────────────────────────┘


司法院資訊處製作；財團法人民間司法改革基金會備份。
